【裁判字號】    89,台上,7779
【裁判日期】    891221
【裁判案由】    違反槍砲彈藥刀械管制條例
【裁判全文】
最高法院刑事判決                              八十九年度台上字第七七七九號
    上  訴  人  甲○○
    選任辯護人  林志忠律師
右上訴人因違反槍砲彈藥刀械管制條例案件，不服台灣高等法院台中分院中華民國八
十七年十月二十八日第二審判決（八十七年度上訴字第一一六號，起訴案號：台灣台
中地方法院檢察署八十六年度偵字第四二四五號），提起上訴，本院判決如左：
    主  文
原判決撤銷，發回台灣高等法院台中分院。
    理  由
本件原判決認定上訴人甲○○於民國八十四年十二月二十日左右，在台中市○○路與
公益路口，受其友人綽號「阿成」者之託，代為保管「阿成」所持有之義大利 BERE-
TTA 廠製口徑 9mm Short ／380 Auto 之制式半自動手槍一枝及口徑9mm Short （或
380 Auto）半自動手槍用制式子彈七顆（鑑定試射二顆），並供其作為防身之用，嗣
上訴人因帶不便，即與其小弟賴庭夆（另由台灣台中地方法院判處有期徒刑一年二
月確定）基於共同寄藏之犯意聯絡，交由賴庭夆將該手槍及子彈藏於台中市○○○街
五十五號附近草堆內。嗣於八十五年八月二十三日取出上開槍彈，放置於上訴人所有
車號ＴＬ－五一七八號自用小客車內，共同駕車前往南投縣埔里鎮，翌日上午六時許
，回程途經南投縣草屯鎮○○路富林頓汽車旅館前，為警查獲，並扣得其所寄藏之上
開手槍一枝及子彈七顆等情，因而撤銷第一審之科刑判決，改判仍依想像競合犯關係
，從一重論處上訴人共同未經許可，無故寄藏手槍罪刑，固非無見。
惟按犯槍砲彈藥刀械管制條例第十九條第一項所列舉之罪，依個案情節符合比例原則
部分，固應適用該條例宣告保安處分；至不符合部分而應宣告保安處分者，則仍由法
院斟酌刑法第九十條第一項規定之要件，依職權為之，於此，自無刑法第二條第二項
之適用，亦即仍有從新從輕原則之適用，司法院大法官會議釋字第四七一號解釋釋示
甚明。因之，凡在上開條例八十六年十一月二十四日修正公布前，犯該條例第十九條
第一項所列之罪，除合於刑法第九十條第一項之情形，得依該條項宣付保安處分外，
依刑法第二條第一項從新從輕原則之規定，即不得宣付強制工作。本件依原判決認定
之事實，上訴人寄藏槍彈之行為，係於八十四年十二月二十日至八十五年八月二十三
日間，揆諸首揭說明，應無修正後上開條例第十九條第一項之適用，乃原判決依該條
項之規定，宣告上訴人應於刑之執行完畢或赦免後令入勞動場所強制工作三年，即有
適用法則不當之違誤。究竟上訴人是否符合刑法第九十條第一項之情形，而得宣付保
安處分，仍應由原審詳加調查審認。上訴意旨，執以指摘原判決違法，非無理由，應
認有撤銷發回更審之原因。
據上論結，應依刑事訴訟法第三百九十七條、第四百零一條，判決如主文。
中      華      民      國    八十九    年     十二     月    二十一    日
                              最高法院刑事第十庭
                                  審判長法官  莊  登  照
                                        法官  洪  明  輝
                                        法官  蔡  清  遊
                                        法官  黃  一  鑫
                                        法官  林  秀  夫
      右正本證明與原本無異
                                              書  記  官
中      華      民      國    八十九    年     十二     月    二十九    日


司法院資訊處製作；財團法人民間司法改革基金會備份。
